【裁判字號】    98,上易,2316
【裁判日期】    980924
【裁判案由】    妨害自由
【裁判全文】
臺灣高等法院刑事判決                98年度上易字第2316號
上  訴  人
即  被  告  乙○○
上列上訴人因恐嚇案件，不服臺灣臺北地方法院98年度易字第21
08號，中華民國98年8月20日第一審判決（起訴案號：臺灣臺北
地方法院檢察署98年度偵字第15906號），提起上訴，本院判決
如下：
    主  文
上訴駁回。
    理  由
一、按依刑事訴訟法第350條、第361條、第362條、第367條規定
    ，不服地方法院之第一審判決而上訴者，須提出上訴書狀並
    應敘明具體理由，為上訴必備之程式；其所提出之書狀未敘
    述上訴理由或僅曾以言詞陳述上訴理由者，均應於上述期間
    屆滿後20日內補提理由書於第一審法院。第一審法院經形式
    審查，認逾期未補提上訴理由者，應定期間先命補正；逾期
    未補正者，為上訴不合法律上之程式，應以裁定駁回。倘已
    提出上訴理由，但所提非屬具體理由者，則由第二審法院以
    上訴不合法律上之程式判決駁回。而所謂具體理由，必係依
    據卷內既有訴訟資料或提出新事證，指摘或表明第一審判決
    有何採證認事、用法或量刑等足以影響判決本旨之不當或違
    法，而構成應予撤銷之具體事由，始克當之（例如：依憑證
    據法則具體指出所採證據何以不具證據能力，或依憑卷證資
    料明確指出所為證據證明力之判斷如何違背經驗、論理法則
    ）；倘僅泛言原判決認定事實錯誤、違背法令、量刑失之過
    重過輕微，而未依上揭意旨指出具體事由，或形式上雖已指
    出具體事由，然該事由縱使屬實，亦不足以認為原判決有何
    不當或違法者（例如：對不具有調查必要性之證據，法院未
    依聲請調查亦未說明理由，或援用證據不當，但除去該證據
    仍應為同一事實之認定），皆難謂係具體理由，俾與第二審
    上訴制度旨在請求第二審法院撤銷、變更第一審不當或違法
    之判決，以實現個案救濟之立法目的相契合，並節制濫行上
    訴（最高法院97年度台上字第892號判決參照）。又第二審
    法院認為上訴書狀未敘述理由，依刑事訴訟法第367條但書
    規定，始應定期間命其補正。如認上訴書狀已敘述理由，但
    其理由非屬具體，其所為上訴，即不符上訴之法定要件，自
    得逕行判決駁回，無定期命補正問題（最高法院97年度台上
    字第3599號判決參照）。
二、經查：
  (一)本件原判決以被告乙○○駕駛大客車與告訴人甲○○所駕駛
    之大客車發生搶道糾紛後，於質問告訴人時，因見告訴人取
    出手機錄影蒐證，心生不滿，乃對告訴人說出「你再拍啊！
    沒關係啊！大家相遇得到」（閩南語）、「我就是故意要找
    你的碴啦！……只要我這邊再接到投訴，我這邊不做也沒關
    係，大家等著瞧！」（國語）等語，業據告訴人即證人甲○
    ○於警詢、偵查及原審審理中指訴甚明，核與證人黃鐙寬於
    警詢時證述情節大致相符，被告對於其有對告訴人為上開言
    詞亦是認無訛。而上揭言詞，依一般社會通念，要係對於他
    人之生命、身體予以害惡通知，亦足生危害他人之安全，殊
    無疑義，況被告出言時口氣極為不善，亦為被告於原審審判
    時所是認，則告訴人一再指述其因被告上述言詞而心生害怕
    ，自難謂與經驗法則有所違背，應可採信。此外，復有臺北
    市政府警察局中山分局圓山派出所受理刑事案件報案3聯單
    、受理各類案件紀錄表及光碟1片在卷可按，從而認定被告
    恐嚇犯行事證明確，並審酌被告素行、犯罪動機、手段及僅
    為細故即對告訴人施以恫嚇、所生危害、犯後矢口否認拒與
    告訴人成立和解等一切情狀，對被告量處拘役40日，並諭知
    易科罰金之折算標準。原判決已詳敘其所憑證據、認定理由
    及量刑依據，從形式上審查，其認事用法，並未違反法令，
    或悖離經驗法則、論理法則，量刑亦屬允當。
  (二)被告收受判決後，提起本件第二審上訴，其上訴理由謂：被
    告在此案中，自始至尾從未提及要加害告訴人，法官雖以社
    會常理判斷，惟以社會常理判斷亦須視當時之情況而論，且
    告訴人與被告並無任何仇恨，只是一般行車糾紛，只因告訴
    人對於被告的勸說不滿，所以被告才會要以牙還牙，報復告
    訴人等語。惟按刑法第305條之罪，僅以受惡害之通知者心
    生畏懼而有不安全之感覺為已足，不以發生客觀上之危害為
    要件（最高法院民國27年4月17日民刑庭總會決議(一)參照）
    。本件原判決已綜合考量被告出言之動機、言詞之內容及說
    話之口氣，並核與告訴人及證人指證之情節，衡諸一般社會
    通念及經驗法則，而認定被告對告訴人所為之前揭言語，係
    對於他人之生命、身體予以惡害之通知，並使告訴人心生畏
    懼，致生危害於安全。上訴意旨僅以其語詞中並無加害字眼
    ，及起因僅係行車糾紛，雙方並無仇恨為由，提起上訴，非
    但空泛無據，亦未依據卷內既有訴訟資料或提出新事證，以
    指摘或表明第一審判決有何採證認事、用法或量刑等足以影
    響判決本旨之不當或違法，要難謂其上訴書狀已經敘述具體
    理由。揆諸上開規定及說明，本件上訴未敘述具體理由，屬
    不合法定程式，應予駁回，並不經言詞辯論為之。
據上論斷，依刑事訴訟法第367條前段、第372條，判決如主文。
中    華    民    國    98    年    9     月    24    日
                  刑事第十三庭  審判長法  官   曾德水
                                      法  官   陳恆寬
                                      法  官   崔玲琦
以上正本證明與原本無異。
不得上訴。
                                      書記官   馬佳瑩
中    華    民    國    98    年    9     月    28    日


司法院資訊處製作；財團法人民間司法改革基金會備份。
